最高法院刑事判決　　　　　　九十四年度台上字第五六四三號
　　上　 訴　 人　台灣高等法院台南分院檢察署檢察官
　　上訴人即被告　甲○○
　　　　　　　　　　　　　2
　　　　　　　　　　　　　（現於台灣高雄監獄執行中）
　　上訴人即被告　乙○○
　　　　　　　　　　　　　64.
　　　　　　　　　　　　　屯1.
上列上訴人等因被告等違反毒品危害防制條例案件，不服台灣高
等法院台南分院中華民國九十四年八月十七日第二審更審判決（
九十三年度上重更(一)字第四四七號，起訴案號：台灣台南地方法
院檢察署九十二年度偵字第四五三六、四四九二、四七四二、四
七四三、四五三０、八四五０號），提起上訴（甲○○部分，依
職權送上訴），本院判決如下：
    主  文
原判決關於甲○○販賣第一級毒品罪、及乙○○幫助販賣第一級
毒品罪部分均撤銷，發回台灣高等法院台南分院。
    理  由
原判決認定上訴人即被告甲○○基於意圖營利之概括犯意，於民
國九十一年五月至九十二年三月間，先後在台南縣後壁鄉後壁高
中前，販賣第一級毒品海洛因予孟暉三次；另在後壁鄉○○○○
段附近之陸橋旁，販賣海洛因予林秀慧四次。嗣甲○○將海洛因
及研磨、分裝海洛因之器物（如原判決附表二「下稱附表」編號
一至八所示）藏放在上訴人即被告乙○○所有、坐落後壁鄉新嘉
村白砂屯一０七號住處。乙○○基於幫助販毒之犯意，於有人購
買海洛因時，由甲○○以電話通知，乙○○即將所需之毒品攜出
交予甲○○，甲○○再販賣予他人牟利，其時間、價格詳如附表
一所示。每次乙○○獲得甲○○給付之報酬新台幣（下同）三千
元，共獲得約七萬八千元等情。因而撤銷第一審關於此部分之判
決，改判仍論處甲○○連續販賣第一級毒品、及乙○○連續幫助
販賣第一級毒品罪刑。固非無見。
惟查，(一)、原判決事實欄認定上訴人甲○○、乙○○分別犯附表
一所示共二十六次販賣第一級毒品或幫助販賣第一級毒品罪行等
情，惟其理由欄並未敘明其憑以認定此部分犯罪事實之證據及理
由，自屬理由不備之違誤。(二)、附表二所列「時間欄」之右側為
「金額」及「備註」欄，乃該附表二編號三、五、十、十三部分
之時間欄內卻記載「同右」，自屬矛盾。(三)、原判決論述乙○○
幫助甲○○販毒，甲○○每次付給乙○○三千元為酬勞，因而認
定乙○○犯罪所得為七萬八千元等情。但依附表二編號一、十一
、十三、十四部分所示，各該次交易毒品價款僅一千元或五千元
而已，則甲○○是否可能付給乙○○過半數之價款為酬？不無疑
問。原判決此部分認定，與事理不合。案經發回，允宜根究明白
。(四)、原判決理由說明扣案如附表二編號四、五、六所示之夾鏈
袋，為供販賣海洛因所用之物，乃依毒品危害防制條例第十九條
第一項規定宣告沒收云云。但該批夾鏈袋似係全新而未曾使用者
，如果無訛，僅係預備供包裝海洛因販賣之用，為供犯罪預備之
物，則應依刑法第三十八條第一項第二款諭知沒收。究竟該批夾
鏈袋係供販賣海洛因所用之物，抑或為供犯罪預備之物，攸關法
律之正確適用，原審未詳細審究及說明，致事實有欠明白，本院
無從為適用法律當否之判斷，尚屬可議。(五)、原判決事實欄僅敘
述，乙○○僅幫甲○○保管毒品，於甲○○通知後，將毒品攜出
交予甲○○販賣等情，並未認定乙○○有何幫助甲○○攪拌磨碎
海洛因之行為，乃原判決（第十五頁第二十二列）理由卻謂，乙
○○「僅以幫助被告甲○○攪拌磨碎海洛因」，並未參與販賣毒
品云云，前後不一，自屬理由矛盾。(六)、本院前次判決（九十三
年度台上字第四八七二號）發回更審意旨（第三點）指明：「檢
察官起訴事實指稱，乙○○幫甲○○攜出毒品供葉某販賣後，甲
○○事後給付二、三千元不等之代價予乙○○為酬等情事；而乙
○○於警詢及偵查中亦供認甲○○確有給付酬勞不諱，復承認曾
替甲○○搗碎海洛因磚以便分裝販賣等情。倘屬無訛，則乙○○
既分享甲○○販毒所得之不法利益，且又參與分裝毒品方便甲○
○販賣等情事，所為是否與甲○○共同意圖營利及『分擔實施犯
行』，而應負共同正犯之刑責？尚非無深入研求之餘地。原審對
此未詳細審究，自屬調查未盡」等情。何況乙○○協助甲○○販
賣毒品達二十六次之多，獲利不少？乃原判決仍以乙○○未參與
販賣毒品，又難認其與甲○○事前同謀，因認不能論以販賣毒品
罪共同正犯云云，理由難謂允當。上訴人等上訴意旨，均指摘原
判決此部分為不當，非無理由，應認仍有撤銷發回更審之原因。
至原判決認為無罪部分（即不另為無罪諭知部分，見原判決理由
第二段第(五)小段），因與前述發回之甲○○販毒部分有審判不可
分之關係，爰一併發回更審。附此敘明。
據上論結，應依刑事訴訟法第三百九十七條、第四百零一條，判
決如主文。
中　　華　　民　　國　九十四　年　　十　　月　 十三 　日
                      最高法院刑事第五庭
                          審判長法官  吳　雄　銘
                                法官  池　啟　明
                                法官  郭　毓　洲
                                法官  吳　三　龍
                                法官  韓　金　秀
      本件正本證明與原本無異
                                      書  記  官
中　　華　　民　　國　九十四　年　　十　　月   十七　 日
                                                      ｍ
